# 关于业绩补偿的疑惑

提问人：zss850923 时间：2022-10-09 12:55:38
陈老师，您好：
冒昧打扰，烦请见谅！
实务中遇到一个业绩补偿如何确定的问题，不知如何处理合适，烦请您抽出宝贵时间帮忙解答。具体情况如下：
① 2016 年A公司（上市公司）发行股票m+n股，用于收购甲个人持有的B公司100%股权，双方签订补偿协议约定：甲作为利润补偿义务人，承诺B公司 2017 年、 2018 年、 2019 年实现的净利润（扣非后）分别不得低于a万元、b万元、c万元。 ②B公司 2017 年完成业绩承诺， 2018 年及 2019 年未完成未完成业绩承诺。
③ 2018 年，甲以其持有的A公司股份m股作为业绩补偿，进而甲持有上市公司A的股份剩余n股；上市公司A完成m股的回购注销。
④ 2019 年，甲需要向A上市公司补偿m股股份及一定金额的现金。但因甲个人债务原因，m股股份已被法院冻结，冻结期限 2 年，且应补偿的现金也无力支付。由此，A公司 2019 年未就股份补偿及现金补偿进行账务处理。
⑤ 2021 年，有证据表明上述m股股份已经解除冻结且A上市公司可以完成回购注销。
问题：
① 2018 年A上市公司未完成业绩承诺，是否应合理预计 2019 年能否完成业绩承诺而做出预估判断，确认交易性金融资产？
②若 2018 年对 2019 年业绩能否完成做出预估，进而确认交易性金融资产， 2019 年实际未完成且补偿义务人甲无力补偿，交易性金融资产后续应该如何处理呢？
③若 2018 年未预估， 2019 年也未就合理估计不能收回的业绩补偿进行处理，那么 2021 年m股股票解除冻结，合理确定能收回时以哪个时点的股价确认损益呢？ 2019 年 12 月 31 日还是股票解除冻结合理确定能收回的时点？
殷切希望得到您的答复，非常感谢！@chenyiwei

回答人：chenyiwei
1 、理论上是应该这样做的，即交易性金融资产不仅依据已过去的业绩承诺期的实际业绩低于承诺业绩的差额，也要考虑未来剩余业绩承诺期内对原盈利预测的修正因素的影响，即对照已过去的承诺期间内的实际业绩情况修正对未来剩余承诺期间的盈利预测，并依据修正后的预测业绩测算该项业绩补偿相关金融资产的公允价值。
2 、根据证监会《 2018 年上市公司年报会计监管报告》：
根据企业会计准则及相关规定，非同一控制下企业合并中，购买方应将合并协议约定的或有对价按照其在购买日的公允价值计入企业合并成本，并确认相应的资产或负债；属于金融工具的，应以公允价值进行后续计量。涉及股份补偿的，或有对价的公允价值应当以根据协议确定的补偿股份数，乘以或有对价确认时该股份的市价计算，同时考虑标的企业未来业绩预测情况、或有对价支付方信用风险及偿付能力、其他方连带担保责任、货币时间价值等因素。
年报分析发现，个别上市公司在资产负债表日对或有对价形成的金融资产进行后续计量时，错误地采用补偿协议中约定的发行价格确定补偿股份的公允价值，未采用资产负债表日公司股票的市场交易价格。此外，个别上市公司在出售方持有的公司股份已被质押或冻结的情况下，仍然简单将合同约定需返还的金额认定为该金融资产的公允价值，而未考虑取得该股份补偿的可能性等因素对或有对价计量的影响。”
据此，业绩补偿义务人的信用风险是对业绩补偿相关金融资产确定期末公允价值时需考虑的因素。如果信用风险的影响非常重大，则可能导致该项金融资产的公允价值变为零。
3 、 2021 年m股股票解除冻结，如果这是一项表明业绩补偿义务人信用风险已经显著降低的关键证据，则由此导致的该项金融资产公允价值回升应确认为 2021 年度的损益。